【裁判字號】    89,易,1328
【裁判日期】    890911
【裁判案由】    傷害
【裁判全文】
臺灣桃園地方法院刑事判決                        八十九年度易字第一三二八號
    公  訴  人  臺灣桃園地方法院檢察署檢察官
    被      告  甲○○
    被      告  丁○○
    被      告  戊○○
    被      告  辛○○
    被      告  乙○○
右列被告因傷害案件，經檢察官提起公訴（八十九年度偵字第五三九八號），本院判
決如左︰
    主  文
丁○○、戊○○、辛○○、乙○○、甲○○共同傷害人之身體，丁○○處有期徒刑伍
月，戊○○、辛○○、乙○○、甲○○各處有期徒刑肆月；如易科罰金均以參佰元折
算壹日。
    事  實
一、丁○○原與丙○○及其女友庚○○生有糾紛，八十九年一月九日凌晨，甲○○獨
    自駕駛自小客車（車號Ｂ─一八七一號），在幼獅工業區適遇由戊○○所駕乘載
    丁○○、辛○○、乙○○等人之小客車（車號ＫＥ─０八０二號），得知丁○○
    等人欲找庚○○、丙○○，乃向丁○○告知其方從鄒泳隆處返回，庚○○、丙○○在鄒某處，並與丁○○等人相偕分別駕車而行，於同日凌晨一時卅分許，行經
    幼獅工業區○○道出口附近，甲○○發現丙○○、庚○○二人正乘坐己○○所駕
    之小貨車，乃聯絡告知丁○○等人，丁○○即示意請甲○○駕車將之攔下，其等
    五人即基於共同之犯意，由甲○○先駕車橫切至己○○小貨車前，逼郭某停車，
    至戊○○則駕車來回穿繞後，五人再下車由其中由其中二人將己○○、庚○○、
    丙○○拉下車，而以此強暴方式，迫使己○○為停車、己○○、庚○○、丙○○
    等人為下車等無義務之事。丁○○等五人於丙○○被迫下車後，即將之與己○○
    、庚○○隔開，丁○○並於路邊撿拾木棍一隻，與甲○○、戊○○、辛○○、乙○○等人基於共同之傷害犯意，對丙○○施加毆打，使丙○○受有頭部外傷併腦
    震盪、頭皮裂傷五乘二乘一公分、左前胸挫擦傷一乘一公分、五乘二公分、左後
    臂擦傷六乘二公分、雙下肢多處擦傷一乘一公分、三乘二公分、二乘二公分、二
    乘一公分、右臀部擦傷三乘二公分、右後大腿擦傷二乘二公分、  骨擦傷等傷害
    ，俟丁○○等人離去後，庚○○、己○○乃速將丙○○送醫。
二、案丙○○訴由桃園縣警察局中壢分局報請台灣桃園地方法院檢察署檢察官偵查起
    訴。
    理  由
一、訊據被告丁○○就持木棍毆打丙○○之事實、被告乙○○、辛○○二人就徒手毆
    打丙○○之事實及甲○○就開車橫切攔下己○○所駕小貨車之事實，於警訊、偵
    查、審理中均分別供承不諱，至甲○○、戊○○等人則否認有何動手傷害丙○○
    之犯行，戊○○並辯稱當時我在車上，並未參與毆打云云，甲○○則先辯稱當時
    我在車上云云（參偵查卷第三十二頁反面），後又辯稱我未打他（指丙○○），
    我當時在旁邊，我和證人（指己○○、庚○○）在講話，他們就打起來等語。經
    查：
（一）就被告等使人行無義務之事部分
  （１）、有關被告等五人如何分乘二車將己○○所駕小貨車攔下，並拉下己○○、
          庚○○及告訴人丙○○等三人一節，除據告訴人丙○○指訴綦詳外，並經
          證人己○○、庚○○等人於警訊、偵查及本院審訊時敘述明確。
  （２）、雖被告等五人均否認事前合意欲攔下庚○○、丙○○等人，然據被告張有
          偉於警訊中供稱略以：當時我與辛○○、戊○○、乙○○、甲○○等共五
          人，分乘兩部自小客車，剛好碰到丙○○與他的女朋友庚○○，因先前我
          與他們兩人有糾紛，曾遭他們以電話恐嚇，所以我提議，由甲○○駕自小
          客車將對方所駕之自小貨攔下等語（參偵查卷第十七頁反面），由其所言
          並參諸甲○○其後確有攔截己○○所駕車輛之行為足知，甲○○與丁○○
          就上開妨害自由犯行與被告丁○○有犯意聯絡。
  （３）、又據被告甲○○於警訊中供陳略稱八十九年一月八日約廿時至廿一時之間
          ，我駕駛一部小客車至友人鄒泳隆位於楊梅鎮○○路住處聊天，剛好姜文
          明、庚○○和己○○等人也到場，己○○他們就和鄒泳隆一起談判有關感
          情糾紛之事，我僅在旁觀看而未參與，談判氣氛尚稱融。次日凌晨約零時
          五十分許，我離去時，他們還在談，在我返家途，在工業區○○路上恰巧
          又碰到丁○○、辛○○、戊○○、乙○○等人同乘一輛車，我就跟他們打
          招呼，交談之後才知道他們也是跟庚○○有感情糾紛，要去找庚○○談判
          ，我亦主動隨同返至鄒泳隆住處，途中恰遇丙○○他們三人共乘一輛車欲
          返家，我就開我的車將丙○○他們所乘坐的車擋住等語，依甲○○所言即
          知，被告丁○○、戊○○、辛○○、乙○○等人原即同車，且當時係欲找
          庚○○等人談判，甲○○明知此節，不顧其甫自鄒泳龍住處離開返家，又
          與丁○○等人折回尋庚○○等人，益認丁○○等同車之四人原即有找陳玉
          綺等人尋事之共同犯意聯絡，其後甲○○之折回共尋庚○○等人，則係余
          某加入丁○○等另四人而與其等共具犯意聯絡。
  （４）、是被告等五人於本院審理時雖否認有何妨害自由之犯意，惟此核屬事後卸
          責之詞，自不可採，而其等此部分犯罪則堪認定。
  （５）、又告訴人於本件審理期日中略稱，當時己○○的車係被四部車攔截而停下
          ，其中有二部從交流道逆向而來，另二部則自後包抄云云，然查其於警訊
          中自陳係遭一部車攔下等語（參偵查卷第卅五頁反面），證人己○○亦稱
          其中一部車攔下，另一部車來回穿繞等語，而本件除告訴人於上開審理期
          日為前揭陳述外，不論於警訊、偵查及本院其餘調查期日，告訴人、證人
          均無所謂四部車包抄之說法。況告訴人乘坐之車輛係在移動中，難認被告
          等人可預期在幼獅工業區能遇到告訴人等人。告訴人稱有二部車逆向攔截
          其座車，即難認與事理相符，其此節當係因被告未能與其和解而為之誇大
          言詞，自不足為採。
（二）就被告等傷害罪部分
  （１）、查被告等五人如何將告訴人丙○○拉下後即行聯手毆打一節，業據告訴人
          敘明在卷，且當時在旁目擊之證人己○○、庚○○於警訊、偵查及本院審
          理中亦證述不移，而告訴人確受有如事實欄所載之傷害，亦有天成醫院出
          具之驗傷診斷書一份附卷可稽。
  （２）、雖被告甲○○、戊○○二人均矢口否認有何毆打犯行，並分別辯解如前，
      然查戊○○原係駕車乘載自承毆打告訴人之丁○○、辛○○、乙○○等人
          ，且其等此行目的係為找尋庚○○等人，甲○○則於巧遇後自行加入，則
          其等之目的乃在尋找庚○○等人應無疑問。甲○○、戊○○二人既與張有
          偉、辛○○、乙○○三人均欲尋庚○○等人生事在前，告訴人確實受有傷
          害在害，依此情況判斷，告訴人及證人己○○、庚○○指陳甲○○、張有
          鋒均參與毆打告訴人一節應認與事理相符。被告甲○○、戊○○二人所辯
          核屬飾卸之詞，亦不足採。
  （３）、綜前所述，被告等五人傷害犯行亦堪認定。
二、核被告等所為，均係犯刑法第二百七十七條第一項傷害、第三百零四條第一項之
    使人行無義務之事罪。其等就上開二犯行，均有犯意聯絡、行為分擔，均應論以
    共同正犯。又其等逼使己○○停車後復將三人拉下車之行為，係一個妨害自由犯
    行之各個階段，對各該被妨害人僅成立一個第三百零四條第一項之犯罪，至其等
    一行為而妨害三人之自由，屬同種法益之競合，應依想像競合犯之規定，仍從同
    條項之規定處斷。其等所為上開傷害、妨害自由犯行，二者間具有方法、結果之
    牽連關係，應從情節較重之傷害罪論處。又本件公訴人就被告等人前述妨害自由
    犯行雖未起訴，惟此部分與已起訴之傷害犯行有牽連犯之裁判上一罪關係，本院
    自得予以審究。爰審酌被告等人前均未曾犯罪，素行尚佳，惟此次因不能忍一時
    之忿，竟糾合而有上開犯行、致告訴人受有前揭傷害，其等犯罪之手段暨被告等
    願以新台幣二十萬元與告訴人和解，因告訴人提出以二百萬元為和解金額，且又
    未提出合理依據，致不能達成和解，被告等人犯罪後態度難謂不佳，及其他一切
    情狀分別量處如主文所示之刑，並分別諭知如易科罰金之折算標準，以資懲儆。
    被告丁○○為本件傷害犯行所使用之木棍一隻，因未據扣案，為避免將來執行困
    難，爰不予宣告沒收。應予說明。
三、又告訴人於本院八十九年八月廿八日審理時，再舉證人庚○○、己○○二人為證
    ，稱被告等人並搶走告訴人皮包一只云云，經查庚○○之於本院訊問時之證言與
    警訊、偵查中所言並無不同，至己○○於本院訊問時雖指稱有看到丁○○的手伸
    過去拿到皮包云云，然此與其於警訊、偵查中所言未曾看到告訴人皮包被搶一節
    適相背反。雖郭某就此辯稱當初不確定（係丁○○拿的），我一直回憶，現在才
    知云云，然人之記憶隨時間之經過而逐漸消褪，被告於事發未久時，在警訊、偵
    查中均稱未看見皮包被搶一事，直到距事發時已七月有餘之八十九年八月廿八日
    作證時始稱係丁○○所搶云云，核諸前揭說明，其所言顯不可採。是本院自不得
    認被告等人有何搶取告訴人皮包之犯行，而將之納入審判範圍。附此敘明。
據上論斷，應依刑事訴訟法第二百九十九條第一項前段、刑法第二十八條、第二百八
十七條第一項、第三百零四條第一項、第五十五條、第四十一條、罰金罰鍰提高標準
條例第一條前段、第二條第一項判決如主文。
本案經檢察官魏雯祈到庭執行職務。
中      華      民      國      八十九      年      九    月    十一    日
                                  臺灣桃園地方法院刑事第五庭
                                      法  官  范  清  銘
右正本證明與原本無異
如不服本判決書應於送達後十日內向本院提出上訴狀
                                      書記官  劉  希  賢
中      華      民      國      八十九      年      九    月    十一    日
附錄：
引用法條
刑法第二百七十七條
傷害人之身體或健康者，處三年以下有期徒刑，拘役或一千元以下罰金。
犯前項之罪，因而致人於死者，處無期徒或七年以上有期徒刑，致重傷者，處三年以
上、十年以下有期徒刑。
刑法第三百零四條
以強暴、脅迫使人行無義務之事或妨害人行使權利者，處三年以下有期徒刑、拘役或
三百元以下罰金。
前項之未遂犯罰之。


司法院資訊處製作；財團法人民間司法改革基金會備份。
